臺灣臺北地方法院刑事裁定　　　　　　　 96年度聲判字第2號
聲　請　人
即　告訴人　甲○○
代　理　人　任順律師
被　　　告　乙○○
上列聲請人因告訴被告詐欺案件，不服台灣高等法院檢察署檢察
長駁回再議之處分（95年度上聲議字第5603號），聲請交付審判
，本院裁定如下：
    主  文
聲請駁回。
    理  由
一、本件聲請意旨：如附件「刑事交付審判聲請書」所載。
二、按告訴人不服上級法院檢察署檢察長或檢察總長認再議為無
    理由而駁回之處分者，得於接受處分書後10日內委任律師提
    出理由狀，向該管第一審法院聲請交付審判，刑事訴訟法第
    258條之1第1 項前段定有明文。經查，本件聲請人即告訴人
    甲○○以被告乙○○涉犯詐欺罪嫌，向臺灣臺北地方法院檢
    察署提出告訴，經該署檢察官於民國95年11月6 日以95年度
    偵字第19406 號為不起訴處分後，聲請人不服，乃聲請再議
    ，嗣經臺灣高等法院檢察署檢察長於95年12月13日以95年度
    上聲議字第5603號認再議為無理由而駁回再議之聲請後，聲
    請人隨即於收受該署駁回再議處分書後10日內即96年1月2日
    委任律師具狀向本院聲請交付審判等情，業經本院調閱上開
    卷宗核閱無訛，而聲請人所提刑事聲請交付審判狀並蓋有本
    院收狀戳日期在卷可稽，則揆諸前揭規定所示，聲請人向本
    院提起本件聲請，在程序上即屬適法，合先敘明。
三、按刑事訴訟法第258條之1規定告訴人得向法院聲請交付審判
    ，係對於「檢察官不起訴或緩起訴裁量權」制衡之一種外部
    監督機制，法院僅就檢察官所為不起訴或緩起訴之處分是否
    正確加以審查，以防止檢察機關濫權。依此立法精神，同法
    第258條之3第3 項規定法院審查聲請交付審判案件時「得為
    必要之調查」，其調查證據之範圍，自應以偵查中曾顯現之
    證據為限。而依同法第260 條對於「不起訴處分已確定或緩
    起訴處分期滿未經撤銷者得再行起訴」規定之立法理由說明
    ，該條所謂不起訴處分已確定者，包括「聲請法院交付審判
    復經駁回者」之情形在內。故前述「得為必要之調查」，其
    調查證據範圍，即應以偵查中曾顯現之證據為限，不得就告
    訴人新提出之證據再為調查，亦不得蒐集偵查卷以外之證據
    。如不然，將與刑事訴訟法第260 條之再行起訴規定混淆不
    清，亦將使法院兼任檢察官之角色，而有回復「糾問制度」
    之虞。又法院為交付審判之裁定時，視為案件已提起公訴，
    案件即進入審判程序，顯見法院裁定交付審判之前提，必須
    偵查卷內所存之證據，已符合刑事訴訟法第251條第1項所規
    定檢察官應提起公訴之「足認被告有犯罪嫌疑」情形，亦即
    該案件已經跨越起訴門檻，始應為交付審判之裁定。倘該案
    件須另行蒐證偵查，始能判斷應否交付審判者，因交付審判
    之審查制度，並無如同再議制度得為發回原檢察官續行偵查
    之設計，法院即應依同法第258條之3第2 項前段規定，以聲
    請無理由裁定駁回。
四、按犯罪事實應依證據認定之，無證據不得認定犯罪事實；不
    能證明被告犯罪者，應諭知無罪之判決，刑事訴訟法第 154
    條第2項、第301 條第1項分別定有明文。又認定不利於被告
    之事實，須依積極證據，苟積極證據不足為不利於被告事實
    之認定時，即應為有利於被告之認定，更不必有何有利證據
  　；告訴人之告訴，係以使被告受刑事訴追為目的，是其陳述
    是否與事實相符，仍應調查其他證據以資審認，最高法院30
    年上字第816 號及52年台上字第1300號分別著有判例意旨可
    資參照。再按刑法第339條第1項詐欺取財罪之成立，係以意
    圖為自己或第三人不法之所有，而以詐術使人將本人或第三
    人之物交付為其要件。而所謂以詐術使人交付，必須被詐欺
    人因其詐術而陷於錯誤，若其所用方法，不能認為詐術，亦
    不致使人陷於錯誤，即不構成該罪。而民事債務人未依債之
    本旨履行給付之情況，在一般社會經驗上原因眾多，苟無足
    可認其自始具有不法所有意圖之積極證據，縱令債之關係成
    立後，惡意不為給付，亦僅能令負民事上遲延給付責任，不
    能據此推測其在於行為時即具有犯罪之故意。
五、經查：
  (一)告訴人於提起之刑事告訴狀中，係載明：「被告殷勤款待時
    ，鼓其如簧之舌，謂將擴大經營其餐廳，廣設分店，有厚利
    可賺，可讓告訴人優先認股，惟目前籌辦需資周轉，告訴人
    一時誤信為真，旋將一生積蓄新台幣貳佰萬元，借予被告周
    轉，被告並允在未入股餐廳以前，願意給付優厚利息，並以
    其持有夢擎科技份股份有限公司（下稱夢擎公司）股東趙延
    輝背書轉讓之股票，每股新台幣壹拾萬元之股票十五張，及
    支票貳佰萬元作為還款或抵沖將來投資餐廳股金之依據」等
    情，並提出被告簽發之支票、本票各1 紙及夢擎公司股票15
    張為證（95年度他字第2964號卷第1-20頁），且於偵訊時亦
    自承：「（問：告何人何事？）（答：告乙○○詐欺，他於
    91年8月15日向我借200萬，並交給我他所經營的夢擎公司股
    票15張作擔保，及他個人為發票人的本票一張....）（問：
    妳為何同意借他錢？）（答：我是透過我老闆認識他的，他
    說他的夢擎及磐山公司都是承作政府單位的工程，因需資金
    周轉，當時他也在安和路開一家『鍋比盆大』的店，生意不
    錯。）（問：他向妳借錢，有無約定利息？）（答：一個月
    本金200 萬，利息1萬5千元，拿了幾個月，之後就沒有付了
    。）」（同偵卷第26、27頁），足見告訴人與被告間，客觀
    上為一正常借貸行為，且被告確曾依約支付告訴人數月之利
    息。則告訴人於聲請狀再以：「被告係以『許聲請人一個得
    以入股餐廳經營並擔任分店店長之未來』為手段，致使聲請
    人陷於錯誤，而交付200 萬元借款」為由，據以聲請交付審
    判，即非有據。
  (二)證人趙延輝即被告所交付夢擎公司股票之名義持有人，於偵
    訊時證稱：「90年間，被告找伊投資，但伊沒有興趣，同意
    借他1,500萬元週轉，被告則交付1,500張夢擎公司股票，嗣
    被告陸續還款，伊即返還股票，伊認為被告乙○○當時經濟
    狀況還好」等語（95年度偵字第19406 號卷第55、56頁）。
    而由卷附夢擎公司90年度營利事業投資人明細及分配盈餘表
    （同上偵卷第48頁），亦顯見被告所交付告訴人之趙延輝所
    有夢擎公司股票15張，絕非遺失或作廢的股票，而趙延輝亦
    確曾為夢擎公司之股東。被告既無持他人遺失股票作為擔保
    ，復以支票為借款對價，以利告訴人債權之保障，實難認告
    訴人有何陷於錯誤之情形，且被告向告訴人借款之初，主觀
    上並無為自己不法所有之意圖。
六、綜上所述，本院綜合卷內資料、支票、本票、夢擎公司股票
    、夢擎公司90年度營利事業投資人明細及分配盈餘表、被告
    之供述、聲請人之陳述及證人趙延輝之證詞等證據，並調閱
    上開歷次偵查卷宗審閱結果，認為本件被告詐欺罪之犯罪嫌
    疑不足，聲請人聲請交付審判所述之事由，尚未跨越起訴之
    門檻，本案純屬民事糾葛之範疇，應另循民事程序解決。此
    外，本院復查無其他積極證據可資證明被告有何詐欺罪之犯
    行，則揆諸前揭規定及說明所示，臺灣臺北地方法院檢察署
    檢察官以被告犯罪嫌疑不足而為不起訴處分，並經臺灣高等
    法院檢察署為駁回再議之處分，自屬允當。聲請意旨指摘駁
    回再議之處分不當，聲請交付審判，為無理由，應予駁回。
七、據上論斷，應依刑事訴訟法第第258條之3第2 項前段，裁定
    如主文。
中　　　華　　　民　　　國　　96　　年　 1 　月　23　日
                        刑事第六庭審判長法　官  周占春
                                        法  官  林晏如
                                        法  官  林孟皇
本正本證明與原本無異。
本裁定不得抗告。
        　　　　　　　　　　　　　　　　書記官　宋德華
中　　　華　　　民　　　國　　96　　年　 1 　月　23　日
